臺灣桃園地方法院刑事判決　　　　　 92年度訴更(一)字第9號
公　訴　人　臺灣桃園地方法院檢察署檢察官
被　　　告　庚○○原名未○○
　　　　　　　　　　
　　　　　　　　　　　
指定辯護人　本院公設辯護人丁○○
上列被告因犯偽造文書等案件，經臺灣臺北地方法院檢察署檢察
官向臺灣臺北地方法院提起公訴（89年度偵字第2801號），經臺
灣臺北地方法院判決管轄錯誤後（89年度訴字第1459號），移送
臺灣板橋地方法院審理，檢察官提起上訴，經臺灣高等法院撤銷
原判決發回臺灣臺北地方法院（90年度上訴字第683 號），復經
臺灣臺北地方法院判決管轄錯誤後（90年度訴更(一)字第7 號），
移送本院審理，檢察官復提起上訴，經臺灣高等法院判決上訴駁
回確定（92年度上訴字第2661號），暨移送併案審理（臺灣板橋
地方法院檢察署90年度偵字第1388號、第6846號，臺灣臺北地方
法院檢察署90年偵字第12023 號，臺灣桃園地方法院檢察署91年
度偵字第13415 號、95年度偵字第20276 號），本院判決如下：
    主  文
庚○○無罪。
    理  由
壹、證據能力部分
一、被告以外之人審判外之陳述
　(一)按被告以外之人於審判外之言詞或書面陳述，除法律有規定
  　者外，不得作為證據。被告以外之人於審判外之陳述，雖不
    符前四條（指刑事訴訟法第一百五十九條之一至第一百五十
    九條之四）之規定，而經當事人於審判程序同意作為證據，
    法院審酌該言詞陳述或書面陳述作成時之情況，認為適當者
    ，亦得為證據。刑事訴訟法第一百五十九條第一項、第一百
    五十九條之五第一項，分別定有明文。至非屬供述證據之其
    他文書證據或物證，基於刑事訴訟法第一百五十九條係兼採
    直接審理原則及傳聞法則（立法理由參見），而「同意性法
    則」亦屬採直接審原則國家之共通例外法則，是類推上述同
  　意性法則之意旨，當事人既不爭執，本院又認具證據能力不
    致侵害當事人權利，而具相當性者，同具證據能力。
　(二)查被告對於檢察官所提出之證人即檢察官所指之被害人乙○○、丑○○、己○○，及所有證人，分別於審判外陳述之警
    詢、偵查訊問筆錄，均不爭執證據能力，本院亦查無證據證
    明該等證據有不法取得之情事，致影響真實性，是該等審判
    外筆錄及文書具相當之可信性，依據及類推適用前述「同意
    性」之傳聞法則例外規定，被告以外之人於審判外之陳述筆
    錄均具證據能力。
二、被告審判外之陳述
    按被告之自白，非出於強暴、脅迫、利誘、詐欺、疲勞訊問
    、違法羈押或其他不正之方法，且與事實相符者，得為證據
    。被告陳述其自白係出於不正之方法者，應先於其他事證而
    為調查。該自白如係經檢察官提出者，法院應命檢察官就自
    白之出於自由意志，指出證明之方法。刑事訴訟法第一百五
    十六條第一項、第三項分別定有明文。查被告及指定辯護人
    於準備程序、審判期日對於公訴檢察官所提出其警詢及偵查
    訊問筆錄之證據能力均不爭執，本院亦查無明顯事證足認檢
    察及警察機關於製作該等筆錄時，有對被告施以法所禁止之
    不正方法等情事，是被告審判外之自白陳述筆錄係出於其任
    意性所製作，具證據能力。
貳、證明力之判斷部分
一、公訴意旨（略以）：庚○○（原名未○○）為位於桃園縣桃
    園市○○○路○段五五號二樓之「潤昶建設實業有限公司」
    （下稱潤昶公司）總經理，於民國八十八年四月十二日，在
    臺北市○○○路○段一二一號八樓二二室之「益世營造廠股
    份有限公司」（下稱益世公司），與益世公司負責人乙○○
    約定，以新台幣（下同）一千二百萬元代價，受讓益世公司
    之股權，豈料未○○未得乙○○之同意，在前述股權買賣契
    約尚未簽妥且為給付相當定金前，竟意圖為自己不法之所有
    並基於概括之犯意，連續先於八十八年六月二十六日，偽造
    益世公司之公司章及負責人乙○○之私章，擅以益世公司負
    責人之名義，與「宏曄工程有限公司」（下稱宏曄公司）負
    責人寅○○簽訂水電工程契約私文書，並持該偽刻之益世公
    司章及乙○○私章，捺印於前述工程契約上，足以生損害於
    益世公司，未○○並藉此向宏曄公司詐取履約工程保證金六
    百萬元；復於八十八年八月十二日，擅以益世公司負責人名
    義，與「峻泰營造股份有限公司」（下稱峻泰公司）訂立工
    程合約，且持上述偽刻之印章，蓋印於該工程合約上，使峻
    泰公司誤信為真，而陷於錯誤支付履約工程保證金一千五百
    萬元。嗣又冒用益世公司名義，分於八十八年八月十三日及
    同年九月十日，將益世公司股份之百分之五與百分之四十，
    分別讓渡予丑○○及己○○，並分在桃園縣楊梅鎮之「領袖
    山莊」工地與潤昶公司，向該二人分別騙取八十萬元與三百
    五十萬元之股金，且擅以益世公司之名義及偽造之印文，與
    丑○○訂立股權轉讓書，足以生損害於益世公司，並扣有偽
    造之益世公司公司章、乙○○私章各一枚。因認被告涉犯刑
    法第二百十六條、第二百十條之行使偽造私文書罪嫌，及同
    法第三百三十九條第一項之詐欺取財罪嫌等語。
二、檢察官認被告涉有前述犯罪事實，無非係以證人即告訴人乙○○、告訴代理人丙○○，告訴人丑○○、己○○，及證人
    辰○○、甲○○偵查中之指述筆錄，以及書證存證信函、入
    股協議書、股權讓渡書、益世公司與峻泰公司之工程合約、
    益世公司與宏曄公司之工程承攬契約書各一件、己○○之匯
    款回條聯三件等為證。又檢察官於起訴書雖記載查扣偽造之
    益世公司公司章、乙○○私章各一枚，惟本院並未查有該項
    物證，合先敘明。公訴檢察官另於審判期日傳訊證人甲○○
    、申○○、戊○○、寅○○、午○○、酉○○、丑○○、己○○、卯○○之證言為證。惟訊據被告辯稱如下（略以）：
  (一)針對益世公司乙○○及宏瞱公司、峻泰公司之部分
    被告固不否認與乙○○洽談購買益世公司牌照，惟否認有詐
    欺及行使偽造私文書之犯行。辯稱（略以）：八十八年三、
    四月間，經過亥○○介紹認識戌○○、乙○○，當時想要借
    戌○○的公司，及乙○○的「益世公司」牌照，想要承攬「
    玄奘人文學院」（現改制為玄奘大學，下簡稱玄奘大學）教
    學大樓的工程。因為負責該工程的學校秘書戊○○私下要求
    一千五百萬元現金回扣，戊○○說學校共計有五個大樓的建
    案，一共是要求九千萬元回扣，要先付教學大樓的一千五百
    萬元回扣，我們幾個股東拿不出來這筆錢，戌○○提議不要
    參與招標，但乙○○仍想繼續該工程，我就去找「峻泰營造
    公司」（下簡稱「峻泰公司」）負責人巳○○，巳○○願意
    出一千五百萬元的回扣，所以我們以乙○○的「益世公司」
    標到教學大樓的工程。招標是我與巳○○、宏曄水電工程公
    司寅○○去投標議價，我與寅○○、午○○、酉○○是合夥
    關係，由酉○○出六百萬元的保證金，由我攜帶「益世公司
    」的大、小章及「益世公司」的會計資料文件，包括負責人
    乙○○的身分證件等，於八十八年七月五日去議價及簽約，
    這都是經過乙○○同意的。簽約之前，大約同年五月間，我
    先與乙○○談妥購買他的益世公司全部股權，共一千二百萬
    元，並開具支票，及先給付頭期款二十萬元，陸續共給付現
    金一百零八萬元，我是預備以「益世公司」名義與玄奘大學
    簽署契約，並以「玄奘」所提供，位於新竹縣新豐鄉的一筆
    土地，設定抵押權，向銀行貸款，再將尾款全數支付給乙○○，未料益世公司的債信未獲銀行認可，無法貸款，所以我
    們沒有資金可以開始興建工程，乙○○不想與「峻泰公司」
    合作興建，但「峻泰公司」已經付了一千五百萬元的回扣並
    已開始施作，乙○○還說他領到第一期的工程款會還給「峻
    泰公司」，「峻泰公司」不同意，說第一期的施工及下包人
    員都是他們公司及我的監工，利潤應該由「峻泰」取得，不
    該是乙○○的，乙○○其實只出公司的名字，沒有出資金及
    人員，乙○○於是到處陳情，說我偽造契約及公司大、小章
    ，後來我與峻泰公司的天○○總經理鬧翻，因而又去找玉峻
    公司承接玄奘大學工程，是以潤昶公司與玉峻公司共同承攬
    的方式，也經過戊○○的同意，並由玉峻公司給付一千五百
    萬元，我還給巳○○，宏瞱的六百萬元保證金，曾以玉峻公
    司董事長壬○○為發票人的支票，給付三百五十萬元予寅○○，其他餘款有與當初借六百萬元給寅○○的Ｂ○○談妥給
    付方式，且Ｂ○○在玄奘大學的工程中承包消防設備工程，
    有賺錢，最後玄奘大學的教學大樓有完工驗收等語。
  (二)針對丑○○部分
    被告辯稱（略以）：丑○○是承攬我為實際負責人之「潤昶
    建設實業股份有限公司分」（下簡稱潤昶公司）的「領袖山
    莊」工程而認識，丑○○承攬樣品屋的裝潢部分，我因而積
    欠他工程款四十五萬元，加上我另外向他借的三十五萬元，
    共欠八十萬元，丑○○知道我當時還未取得「益世公司」股
    權，但他與我去過玄奘大學的工地看，知道我是以「益世」
    公司名義得標該工程，我以轉讓「益世公司」、「潤昶公司
    」各百分之五的股權給丑○○抵償八十萬元債務，並簽署股
    權讓渡書，我還請丑○○不要將工程款四十五萬元支票提示
    ，丑○○後來還是提示，造成「潤昶公司」跳票，我認為他
    自己片面違約，寄存證信函表明要解除當初股權讓渡書合約
    的意思等語。
　(三)針對己○○部分
    被告辯稱（略以）：己○○是寅○○介紹認識的，因為寅○○的宏瞱公司承包玄奘大學的水電工程，另一個下包就是峻
    泰公司。因為宏曄公司出問題，所以找來己○○取代，己○○還答應要給寅○○三百五十萬元做為代價。我應允己○○
    以一千萬元代價入股益世公司，並由己○○擔任董事長，八
    十八年九月九日我與辰○○、丑○○等人洽談讓己○○入股
    之事，辰○○、丑○○要求己○○股份占百分之三十，但後
    來改為占百分之四十的股份，經辰○○、丑○○同意，翌日
    （八十八年九月十日）早上就將協議書傳真給他，所以協議
    書上還可以看出修改的字樣，己○○在九月十日匯出三百五
    十萬元給我，九月十日晚上我也依己○○的要求，召集其他
    人開會。如果己○○認為我是騙他的，應該是要求我返還三
    百五十萬元，而非說等他當上董事長，再給我尾款六百五十
    萬元，事後六百五十萬元也有進來，但是匯到辰○○、丑○○二人共同開設的帳戶內等語。
三、按被告未經審判證明有罪確定前，推定其為無罪。犯罪事實
    應依證據認定之，無證據不得認定犯罪事實。不能證明被告
    犯罪者，應諭知無罪之判決。刑事訴訟法第一百五十四條第
    一項、第二項，及同法第三百零一條第一項前段，分別定有
    明文。復按刑事訴訟上證明之資料，無論其為直接證據或間
    接證據，均須達於通常一般之人均不致有所懷疑，而得確信
    其為真實之程度，始得據為有罪之認定，若其關於被告是否
    犯罪之證明未能達此程度，而有合理之懷疑存在時，致使無
    從形成有罪之確信，在刑事訴訟「罪疑唯輕」、「無罪推定
    」原則下，依據「罪證有疑，利於被告之證據法則，即不得
    遽為不利被告之認定，最高法院七十六年台上字第四九八六
    號判例意旨曾強調此一原則，足資參照。此即學說上所稱基
    於嚴格證明法則下之「有罪判決確信程度」，對於被告是否
    犯罪之證據應證明至「無庸置疑」之程度，否則，於無罪推
    定原則下，被告自始被推定為無罪之人，對於檢察官所指出
    犯罪嫌疑之事實，並無義務證明其無罪，即所謂不「自證己
    罪原則」，而應由檢察官負提出證據及說服之責任，如檢察
    官無法舉證使達有罪判決之確信程度，以消弭法官對於被告
    是否犯罪所生之合理懷疑，自屬不能證明犯罪，即應諭知被
  　告無罪。又按刑法第三百三十九條第一項詐欺罪之成立，以
    意圖為自己或第三人不法之所有，以詐術使人陷於錯誤，而
    將本人或第三人之物交付，而各該行為及結果間須有因果關
    係為要件，若行為人所用方法，不能認為詐術，亦不致使人
    陷於錯誤，則不得遽以該罪相繩，最高法院四十六年台上字
    第二六０號判例亦曾著有明文。再告訴人之告訴，係以使被
    告受刑事訴追為目的，是其陳述是否與事實相符，仍應調查
    其他證據以資審認，最高法院五十二年台上字第一三００號
    判例亦有明文。
四、經查本件就被告是否有購買益世公司之意願及事實，以及被
    告是否有偽刻益世公司大小章之情，證人即告訴人乙○○為
    直接證人，惟審判期日證人乙○○經合法傳喚不到庭，並以
    書面方式表示不願再到庭，且因年事已高，對於本案情節記
    憶不清等語。是本院經當事人、辯護人同意，且準備程序乙○○到庭證述時，已令被告與乙○○對質，認乙○○之證言
    有證據能力。訊據證人乙○○先係證稱，並無欲出賣益世公
    司予被告之情，因被告與「玄奘大學」之秘書戊○○很熟，
    並曾引介其與該校董事長「了中法師」見面，因而相信被告
    有辦法助其承攬到「玄奘大學」的教學大樓工程，而委請被
    告與「玄奘大學」議價，並承諾屆時讓被告擔任工地主任且
    給予介紹費，並堅定稱「從來沒有說過要把益世賣給被告」
    等語。惟經本院提示乙○○偵查中曾向檢察官證述，被告確
    實有說要向其購買益世公司，係因被告拿不出現金，所以未
    與被告簽約等語之筆錄，證人乙○○始改稱：「被告確實之
    前有說要買益世公司，但我說要現金，我知道被告拿不出來
    ，但如果被告拿得出來，我就把公司賣給他」等語（均參見
    本院九十三年四月二十一日訊問筆錄）。是證人乙○○對於
    究竟有無與被告約定出售益世公司牌照一事，尚有前後供述
    不一，有所隱瞞之情，其指證是否屬實，堪令人啟疑。又偵
    查卷內雖有買賣契約書一件（台北地方法院檢察署八十八年
    他字第二二八八號卷第四二頁），惟該件契約係乙○○對被
    告提出告訴，偵查中經檢察官要求乙○○繕打書面契約，視
    被告是否有能力提出三百萬元定金，乙○○始同意與被告簽
    訂書面契約所用，尚不能用以為有利被告之證據，惟買賣契
    約非要式契約，雙方合意即成立，是本件雖無事先之書面契
    約以明被告所辯是否屬實。惟自以下其他證據，仍足認被告
    所辯係向乙○○購買益世公司牌照之辯詞可信：
　(一)證人即乙○○之老友兼益世公司員工甲○○，於偵查中證述
  　有聽到被告與乙○○談論必須先支付定金三百萬元，始能簽
    訂股權轉讓契約等語，足認被告與乙○○二人已談及買賣牌
    照一事。
　(二)訊據地○○於審判中證述，確曾聽聞被告與乙○○談及購買
  　益世公司之情事，地○○並證稱（略以）：為潤昶公司名義
    負責人，被告是實際負責人，潤昶公司想要接玄奘大學工程
    ，需要甲級營造廠，透過辛○○○認識乙○○，辛○○○是
    來投資領袖山莊，也有表達願意參與投資玄奘工程。知道被
    告為玄奘大學工程而向益世公司買牌，不清楚有無開票據，
    曾代表潤昶公司去找乙○○，由被告與乙○○談買牌的事情
    ，後來有無簽約不清楚。有聽到他們談的內容，乙○○有意
    願要賣，因為他說年紀大要退休了，有聽到價錢一千二百萬
    元等語。
　(三)訊據證人辛○○○亦詳述其如何介紹被告與乙○○認識，以
  　及本來是辛○○○、被告及其他合夥人合夥欲承欖玄奘大學
    教學大樓工程，需要甲級營造廠牌照，所以向乙○○購買，
    並由辛○○○派被告與乙○○洽談，豈料被告嗣後竟自己與
    乙○○合作，為此辛○○○來去電指責乙○○等語。此與被
    告所辯，因為幾個合夥人出不起戊○○所要求之一千五百萬
    元回扣，本來作罷，後乙○○與之連絡，表示仍欲承攬該工
    程，欲與被告合作，但不要告知辛○○○等語，適合理解釋
    何以被告嗣後將辛○○○排除在外，而逕與乙○○接洽之情
    。
　(四)被告所辯與乙○○談妥以一千二百萬元價購益世公司牌照，
  　並先行給付頭期款二十萬元，尾款部分待與玄奘大學簽約後
    ，以玄奘大學所提供，位於新竹縣00鄉的土地，設定抵押
    權，向銀行貸款，再全數支付給乙○○等語。經查被告提出
    新竹區中小企業銀行二十萬元之支票存根影本一件、乙○○
    手稿要求被告給付技師費之二十三萬三千元，及被告（別名
    宙○○）為匯款人，於新竹國際商業銀行匯款五十萬元予乙○○以匯款單影本一件（分別參見本院卷 (一)第 一二０、
    一二一、一０九頁），總計九十三萬三千元，加上被告自稱
    於八十八年八月間另給付現金十五萬元予乙○○，總計為一
    百零八萬三千元，尚稱相符。而被告所辯乙○○嗣後擅自將
    價格提升為一千五百萬元，亦有提出乙○○簽名之手稿影本
    一件在卷可證（參見本院卷 (一)第 一二二頁），自該手稿
    內容所載「一、求先付二百萬元訂金，二十萬、十五萬、五
    十萬、一百十五萬，限二十日內；二、貸款完成過戶付一千
    三百萬元」等字樣，除更足證被告所辯已分別給付二十萬元
    、十五萬元及五十萬元等語可信外，亦足證乙○○曾承諾出
    售益世公司牌照。
　(五)又據證人即當時負責玄奘大學教學大樓工程之戊○○結證稱
  　（略以）：「被告來找我，自稱是益世公司實際負責人，也
    是潤昶公司的老闆，他也有提出益世公司完整的公司資料及
    領袖山莊建案的一棟房子說要送給我們，隨我們處理，我因
    而相信他有實力可以蓋教學大樓。因為玄奘大學沒有現金可
    以給建商，只能開出長期支票並提供土地抵押，所以建設公
    司一定要有相當的資金及實力。玄奘大學有一個工程小組會
    討論幾家公司，並有議價程序，原先跟三家公司都有簽協議
    書，後來第二次議約覺得益世公司條件最好，所以跟益世公
    司先簽一張簡單的草約，使益世取得議約權，接下來要議真
    正工程合約，但沒有議成。從頭到尾代表益世去簽約的人都
    是被告，被告有開潤昶公司的保證票，並有益世公司的大、
    小章及本票，並會提出益世公司之單據證明。乙○○後來有
    來學校，當時廠商已進駐施工，乙○○才出面說益世公司負
    責人不是被告，而是乙○○。被告、乙○○在學校的一個開
    工典禮後，遲遲無法動工，我發覺有問題，想他們是要先綁
    住工程，再來談價錢，我一直找不到他們，我只有去益世公
    司找乙○○，乙○○不同意學校所提出的付款條件，被告後
    來又出現了說他可以解決這個問題，被告找來當初也有參加
    開工典禮的峻泰公司，說是益世公司的協力廠商，並解釋乙○○否認被告祇是鬧情緒，而且提出他付益世公司款項的證
    明給我看，峻泰公司也配合動工，為了挽救這個工程，小組
    簽報校長核定後，由峻泰公司與學校簽約，峻泰公司在施作
    期間，益世公司的乙○○出來說這個工程他有權利，峻泰祇
    是下包，工程款要給益世公司。我當時認為乙○○祇是要工
    程款所有的錢，但後來又說要一百多萬元，後又說祇要八十
    萬元就好。不知道乙○○所說公司大、小章是被告盜用之事
    是否屬實，我不相信有人會這麼無聊，拿假章來承作這麼大
    的工程，加上這個工程的條件實在不好，怎麼會有人要犯法
    拿假章來做這麼不好做的工程，更何況當時與被告所簽的祇
    是議約前的草約，到正式簽約還有很長的程序」等語。證人
    戊○○另證稱，在公程開工前，其確實有帶被告及乙○○去
    善導寺去見玄奘大學董事會「了中師父」，乙○○並稱被告
    才是益世公司實際負責人，乙○○還向「了中師父」說，事
    情要交給年輕人負責等語在開工之前等語。已足證與玄奘大
    學簽訂工程草約時，均由被告出面，戊○○亦為相當求證，
    自乙○○處獲知被告為負責人，但其後乙○○出面否認，卻
    又以益世公司為承攬廠商，索取峻泰公司施作之工程款，不
    僅造成玄奘大學之困擾及疑惑，並且更足證乙○○確實欲以
    益世公司承攬該工程，且係藉助被告與玄奘大學校方（尤其
    是戊○○）之良好關係，否則甚難取得議約權利。
　(六)檢察官提出由證人辛○○○所提供，八十八年七月六日被告
  　（未○○）代表益世公司、潤昶公司及峻泰公司，與戊○○
    代表玄奘大學所簽訂之「玄奘人文社會學院綜合教學大樓新
    建工程議價決標協議書」影本一件（參見本院卷 (二)第 七
    十頁），其上另記載由被告（未○○）所親簽之「註：與益
    世牌照買賣尚有瑕疵，短期內無法簽約，本協議書先行奉還
    」等字樣，足證被告與乙○○間確因買賣益世牌照之事發生
    糾紛，證人戊○○對此並證稱（略以）：「這張協議書是被
    告與我談同意放棄主張這個工程議約權利，因為他之前沒有
    讓我知道益世公司是他臨時買來的牌照，他承認是買來的，
    所以這樣註明表示放棄權利，因為當初的草約是與被告簽的
    ，只有被告能來作廢，而且乙○○當時不承認那份草約。當
    初來投標時表示益世公司的支票正在更換請領中，因此先用
    潤昶公司的支票來做為押標金，因被告是潤昶的總經理，學
    校也暫時接受，但要求要後補益世公司的本票、支票，他事
    後也真的補了，所以我相信乙○○是在鬧情緒，我認為乙○○是人頭，被告才是實際負責人」等語。而乙○○又於同年
    八月二十三日，以益世公司名義（董事長乙○○）發函予玄
    奘大學，副本並予被告，內容表示授權被告辦理一切訂約事
    宜，有益世公司函示一件附偵查卷（臺灣板橋地方法院檢察
    署八十八年度偵字第二五三四六號卷第九二頁）足證。證人
    戊○○對此並證稱（略以）：「因為被告與乙○○間有糾紛
    ，而且乙○○希望被告與我們簽的合約仍然持續有效，工程
    已由峻泰公司完成一部份，乙○○想來領工程款，我還為了
    此事打電話罵乙○○，後來乙○○覺得被告不配合他，乙○○又發函說免除被告所有職務，欲否定被告與我們簽署廢除
    權利協議的效力」等語。足認被告與乙○○間，就孰為益世
    公司代表人之事，反覆爭執，已堪認定。而其等目的不外在
    「爭食」玄奘大學校舍工程「大餅」。
  (七)再查乙○○早於八十八年十月十一日即對戊○○提起刑事自
    訴，認戊○○涉犯刑法詐欺取財、背信等罪嫌。經台灣新竹
    地方法院判決戊○○無罪，上訴臺灣高等法院判處駁回上訴
    確定。經本院依職權調閱臺灣新竹地方法院八十八年度易字
    第八四號、臺灣高等法院八十八年度上易字第八四號卷宗及
    判決書，足以證明。經查乙○○於八十八年間所提該案訴訟
    即始終無法出益世公司與玄奘大學之工程承攬合約書正本，
    法院合理懷疑乙○○與玄奘大學間工程合約，是否合法有效
    訂立。被告於該案第一審審判程序曾到庭作證迨本案審理中
    始終主張其與乙○○是買賣營造牌照（股權轉讓）的關係，
    且乙○○坦承於簽訂工程議價備忘錄及草約原本時，乙○○
    並未到場。有臺灣新竹地方法院八十八年度易字第八四號、
    臺灣高等法院八十八年度上易字第八四號判決書各一件在卷
    足證。足認乙○○與被告庚○○間於八十八年間即為孰為益
    世公司負責人有所爭執，又因為玄奘大學認定庚○○始為負
    責人，導致乙○○一再興訟。又查益世公司雖於八十八年八
    月二十五日向玄奘大學繳納面額四千萬元的支票作為押標金
    ，有繳款單一件附偵查卷（臺灣板橋地方法院檢察署八十八
    年度偵字第二五三四六號卷第六二頁），戊○○亦不否認由
    其收受，惟戊○○證稱「是被告先用潤昶公司的支票來做為
    押標金，因被告是潤昶的總經理，學校也暫時接受，但要求
    要後補益世公司的本票、支票，被告事後也真的補了」等語
　　。經查被告庚○○（即未○○）於八十八年七月五日簽訂工
  　程草約時，確有繳交有一紙潤昶公司之保證金支票（新竹國
    際商業銀行楊梅分行，支票號碼：AA0000000） ，後來由乙○○於八月二十五日拿益世公司之支票四紙，換回被告所繳
  　交學校之支票，充作履約保證金，經戊○○於上述繫屬臺灣
    新竹地方法院之刑事案件中提出宇○○領回該AA0000000 支
    票之收據一紙，附該案卷宗為證。關於上情，被告則稱，與
    乙○○在八月十四日鬧翻，乙○○因為已經與潤昶公司發生
    糾紛，怎麼可能開四千萬元的票給我，這票是乙○○自己開
    好，丙○○載乙○○到學校去向戊○○換的等語。可見被告
    、乙○○確有爭執孰代表益世公司之情，足認當初代表益世
    公司與玄奘大學簽約者為被告，並非乙○○，所以乙○○事
    後急於擺脫與被告、潤昶公司之一切關係，逕自前往學校換
    票。被告所辯為承攬玄奘大學工程而與乙○○買受益世公司
    牌照（股權），已有合理可信。
  (八)綜上所述，被告與乙○○間，為了承攬玄奘大學工程，確有
    某種程度的「合作關係」，被告因無龐大資金，所以打算以
    工程界的慣例，先與乙○○約定以一千二百萬元價格買下益
    世公司，待承攬到玄奘大學工程，即得以該工程合約及玄奘
    大學應允提供之土地，向銀行辦理抵押貸得至少上億之資金
    ，屆時即得順利清償承諾乙○○之近一千二百萬元價金尾款
    ；而乙○○則看中被告與玄奘大學（或戊○○）之特殊關係
    ，或許先承諾被告願出售益世公司，事後見該工程利益龐大
    而悔約，甚或許是先假意承諾出售益世公司予被告，待被告
    以益世公司承攬到該工程後，再出面主張乙○○始為真正負
    責人。而被告所自承，乙○○因預見被告並無資金及實力買
　　下益世公司，因而同意被告以益世公司名義對外募集資金，
  　又唯恐被告在外以益世公司名義「胡作非為」，因而要求被
    告以益世公司名義所簽署之任何契約，必須攜回經乙○○審
    閱同意等語，參以乙○○於準備程序當庭竟可以提出被告以
    益世公司名義與宏瞱公司，就玄奘大學工程所簽署之工程承
    攬契約書正本（影本附於臺灣板橋地方法院八十八年度偵字
    第二五三四六號偵查卷第八五至九一頁，亦係乙○○於偵查
　　程序中所提出），足見被告所辯尚堪採信。
  (九)從而，既然乙○○表面上應允被告出售益世公司牌照（股份
    ），並同意被告對外簽約，以覓得玄奘大學工程之下包等公
    司，則被告所辯其簽約所使用之益世公司大、小章，係乙○○所交付等語，尚屬合理。即便如乙○○所堅稱，該大、小
    章係被告自行刻印等語，在被告自認已與乙○○達成買賣牌
    照協議，並獲乙○○之授權下，其主觀上自無偽造、變造之
    犯意。至被告簽約使用之公司大、小章，雖與乙○○所持用
    ，與公司登記事項卡相符之公司大、小章明顯不同，惟公司
    登記之大、小章，與對外簽約使用之大、小章不同，仍屬常
    見之社會交易現象，且此種不相符之情，更足佐證本院上述
    所為乙○○係假意承諾出售被告益世公司牌照，藉被告之關
    係，承攬到玄奘大學之工程之推論，尚屬合理。
五、再查就被告以益世公司名義與宏瞱公司簽約，並取得六百萬
    元保證金部分，經查亦無證據證明被告施用詐術：
　(一)依據乙○○於準備程序當庭提出益世公司與宏瞱公司，就玄
  　奘大學工程所簽署之工程承攬契約書正本（影本附於臺灣板
    橋地方法院八十八年度偵字第二五三四六號偵查卷第八五至
    九一頁）所示，該契約於八十八年六月二十六日即簽署，早
    於同年七月間峻泰公司與玄奘大學的契約、八月間益世公司
    與玄奘大學的契約。且該件契約所載益世公司負責人係「乙○○」而由「宙○○代」，宙○○為被告之別名，除據被告
    自承外，亦據證人乙○○、辛○○○證述在卷。是足證被告
    所辯，乙○○同意其對外以益世公司之名義找下包廠商，並
    募集資金等語，尚堪採信。
　(二)訊據證人即宏瞱公司負責人寅○○結證稱（略以）：「與益
  　世公司於八十八年六月二十六日所簽訂的工程承攬約書是我
    代表宏曄公司所簽，當時益世的代表人是被告，當時名叫未
    ○○，被告口頭上說他已經買下益世公司的牌照，得到益世
    公司的授權，我沒有去求證，當時是因為益世公司取得玄奘
    大學的工程，所以簽該份契約，被告希望我去承作玄奘大學
    教學大樓的水電工程。交付給被告的六百萬元保證金部分，
  　是邀集Ｂ○○、午○○共同合夥，因為我公司資金不足，所
    以找Ｂ○○出資六百萬元，我公司是負責工程開始以後所營
    運的費用，我有帶當時簽的契約來，利潤是三人各三分之一
    ，我們是針對這工程特別簽約，契約書上簽名是簽約現場簽
    的，益世公司及乙○○的章，是被告帶回去用印的，被告說
    益世公司的牌還在洽談中，但被告說他已得益世負責人授權
    ，所以先將錢匯到潤昶公司去。益世牌照還沒有移轉到被告
    名下前，玄奘大學還是值得承攬的工程，當時就是想做這工
    程，而不論被告有無買下益世公司牌照，即使被告並非買牌
    而是向益世公司借牌，只要被告有甲級營造廠的牌照，我們
    一定會跟他簽」等語。證人並提出八十八年七月十三日，由
    Ｂ○○、午○○及寅○○所簽署之工程聯合承攬契約書一件
    ，影本經本院附卷可查。而該契約上所載Ｂ○○係提供八百
    萬元，亦經Ｂ○○證稱交付八百萬元相符，證人寅○○、午
    ○○均證稱，其中六百萬元是保證金，二百萬元作為該工程
    週轉金，二百萬元是匯到午○○、寅○○的共同的帳戶，是
    針對該工程所專門開的戶頭。午○○、寅○○並證稱，後來
    Ｂ○○退出該工程，要求返還八百萬元，因而各欠Ｂ○○四
    百多萬元，連同利息。證人寅○○又證稱（略以）：「宏瞱
    公司有至玄奘大學現場施作水電工程，後來學校說與我們沒
    有實質的合約上關係，不讓我們進去施作，我問被告，被告
    說益世公司的牌還沒有辦過戶，但工程業界本來就常有借牌
    買牌及靠關係拉到工程的現象，我覺得他有拉到這工程，被
    告的潤昶公司在領袖山莊有工地正要興建，被告也有帶我去
    玄奘大學看，我們有碰到了中法師並打招呼，我針對這個工
    程有去找廠商詢價、報價，我認為有利可圖，雖有考慮無法
    回收的風險，但我認為不會發生」等語，此與證人午○○證
    稱，該契約經過與Ｂ○○三人評估，認有利可圖而簽署，並
    率領連竟機電工程有限公司（以下稱連竟公司）的團隊進入
    玄奘大學施工一部分基礎建設等語，大致相符。足認宏瞱公
    司（寅○○）及Ｂ○○、午○○係經過市場評估，且有實際
    至玄奘大學施工。
　(三)又查就宏瞱給付被告之六百萬元保證金部分，證人寅○○雖
  　先稱被告並未退還，而係開立本票給寅○○、午○○，但沒
    有兌現，後來又直接開票給Ｂ○○等語。證人並提出相關本
    票及支票，經本院影印附卷可查。惟經本院提示被告所提出
    ，由寅○○代表宏瞱公司所簽收，玉峻公司負責人壬○○為
    發票人之一百五十萬元及二百萬元支票影本各一件（附本院
    參見本院審判卷（三）第二八頁），證人寅○○始想起確有
    收受該筆三百五十萬元之支票款項，並坦承並未分給午○○
    、Ｂ○○，原因是宏曄公司結束營業時有虧損，當時未要午
    ○○負擔債務，而Ｂ○○部分，也簽署四百多萬元之票據等
    語。另就午○○已經在玄奘大學施工的部分，證人寅○○證
    稱，宏曄公司有領到工程款，其中一筆一百多萬元，是午○○去送請款單，寅○○領得，寅○○並稱，印象中也有與午
    ○○結算，已給付午○○七十二萬元，並提出與連竟公司負
    責人玄○○（午○○之兄）於八十九年三月二十一日簽署之
    協議書一件及三張支票影本。
　(四)訊據證人Ｂ○○結證稱（略以）：承攬玄奘大學工程，只是
  　出資合夥，原來宏曄公司希望我共同承攬，我認為風險很高
    ，後來午○○在領袖山莊工地外問我是否可以用借錢方式參
    與，我才同意，我借貸八百萬元，說好以後工程利潤三人均
    分，有簽約，寅○○提的契約書就是我們當時所簽的契約。
    後來我要求退出，午○○、寅○○沒有依約在三個月內退還
    保證金六百萬元，我們到中壢某律師事務所協調，因為被告
    開給宏曄本票及支票各一張都退票，所以我才要求午○○、
    寅○○兩人退還我八百萬元，他們兩個人個別簽四百多萬元
    的本票給我，我也向新竹、桃園地院申請到支付令命，後來
    他們有陸續還了一部分，午○○應該還欠我兩百五十萬元到
    三百萬元之間，寅○○也還欠我兩百五十多萬元等語。足證
    六百萬元係Ｂ○○所支出，其等認知之債務人為午○○、寅
    ○○，而非被告，而午○○、寅○○，於玄奘大學工程中所
    施作部分，均有領得工程款，至黃○○是否另隱瞞午○○部
    分款項，非被告所能置喙，嗣宏瞱公司因自己之因素，以及
    益世公司與被告間有糾紛，益世公司遭玄奘大學要求放棄權
    利，始未能繼續承作該水電工程，造成投資本件工程失利，
    此均非被告所能控制，更無所謂施用詐術或被害人陷於錯誤
    之情。再查證人Ｂ○○證稱，是巨威實業的股東，負責人是
    Ｂ○○之兄，玄奘大學的教學大樓消防工程是由巨威公司施
    作，金額約一千萬元左右，巨威公司所以可以施作該消防工
    程，是因為曾經簽這份投資合約，經被告引薦Ｂ○○與玉峻
    公司之負責人子○○（壬○○之夫）認識，而承作消防工程
    部分。是Ｂ○○如非被告之引介，當難承攬如此獲利頗豐之
    工程，其自無損失可言。縱認被告應負六百萬元之債務，惟
    被告辯稱，六百萬元保證金有分階段退還，是以領袖山莊保
    證金如施工後，按工期退還方式，將權利直接讓予Ｂ○○，
    因惟領袖山莊遲未動工，所以癸○○一直沒有退還這筆錢，
    我、癸○○及Ｂ○○對此約定三方都有在場簽字，且支付給
    寅○○之三百五十萬元支票，也有告知Ｂ○○，Ｂ○○還曾
    與子○○協商，欠他的錢從我們潤昶公司的利潤裡扣除，因
    為潤昶公司在玄奘工程占一半利潤等語。除據被告於準備程
    序中提出被告、癸○○及Ｂ○○三方均簽署之和解書附卷足
    證（參見本院審判卷（三）第一二八頁），亦經證人Ｂ○○
　　到庭對此不爭執在卷。堪認被告已以債權讓與方式，清償此
  　項債務，當無詐欺之情。
六、復查乙○○於偵查中所提出，峻泰公司於八十八年八月十二
    日由巳○○代表，就玄奘大學工程與益世公司所簽署之工程
    合約（影本附於臺灣板橋地方法院八十八年度偵字第二五三
    四六號偵查卷第七一頁），尚未蓋用益世公司大、小章，此
    為乙○○於偵查中即不爭執，是並無使用偽、變印文之問題
    。實則，峻泰公司至遲早於八十八年七月十九日之前即開始
    於玄奘大學施作工程，此可自被告所提出，以潤昶公司名義
    與峻泰公司簽署之工程合約日期（參見本院審判卷（一）第
    一四七頁）可證，而該日期甚且在上述被告代表益世公司與
    玄奘大學簽署放棄權利之七月二十六日更早，對此證人戊○○結證稱（略以）：「八十八年七月十九日峻泰公司與潤昶
    公司所簽的工程合約時間點是對的，因為該合約是事後補簽
    的，而日期往前押，押到峻泰公司開始施工的時期。我跟被
    告討論，由潤昶公司與峻泰公司簽約，然後再將這個合約的
    權利放棄，由我們與峻泰簽約，以利峻泰領工程款，而該合
    約內所以會註記『與益世公司溝通仍未達成協議』等語，是
    因為我希望如果他們內部的糾紛解決，工程還是由益世公司
    做，因為被告說他投入了不少錢，他實際上也蓋了工寮」等
    語。是足證被告與乙○○已為了誰代表益世發生爭執，且因
    乙○○四處陳情指控峻泰公司侵占益世公司工程，於上述新
    竹地方法院的訴訟中又稱峻泰公司為其下包廠商，有乙○○
    以益世公司名義發函台灣區營造工程工業同業公會之函及前
    案訴訟之審判筆錄在卷可證。是依被告所言，因乙○○扣住
    益世與宏瞱的契約書，又有上述四處陳情之舉，造成權益受
    損，祇好與戊○○協商，以潤昶公司出面與峻泰公司簽約之
    方式，以利峻泰公司請領工程款等語，尚屬合理可信。至於
    何以嗣後又以玉峻公司取代峻泰公司，依被告所辯，係因為
    峻泰公司的施作有瑕疵，以及峻泰公司的Ａ○○總經理，以
    支付百分三佣金給潤昶公司，以及前借貸被告的一千五百萬
    元無庸清償作為條件，要潤昶公司放棄與峻泰共同承攬之約
    定，並因Ａ○○口氣不好，激怒被告，被告才又去找玉峻公
    司來承接等語。至峻泰公司支付被告之一千五百萬元保證金
    ，被告指稱實係戊○○要求九千萬會扣中的第一期回扣款。
    且嗣因玉峻公司介入承接，已由玉峻公司開具支票予被告，
    被告亦確返還峻泰公司負責人巳○○，業經巳○○於上述臺
    灣新竹地方法院八十八年度易字第八四號、臺灣高等法院八
    十八年度上易字第八四號案件中到庭證稱在卷。是被告亦無
    詐取峻泰公司之情，應堪證明。
七、末查被告主觀上既認為其與乙○○達成買賣益世公司牌照（
    股權）之協議，雖其尚未合法取得益世公司之股權，惟依被
    告所述，其持有由告訴人乙○○交付之益世公司大、小章，
    與他人簽訂契約，自無偽、變造文書、印文之主觀犯意及行
    為，前已敘明。是被告以益世公司負責人，與告訴人丑○○
    所簽訂之益世公司股權移轉契約，及使用之益世公司大、小
    章，自不構成行使偽、變造文書罪行。至檢察官認對告訴人
    丑○○、己○○另構成詐欺取財罪嫌部分，經查：
  (一)證人即告訴人丑○○結證稱（略以）：「被告欠我的八十萬
    元，其中三十五萬元是借款，四十五萬元是工程款，被告在
    台北地方法院開庭時有還我十五萬元，還欠我六十五萬元，
    我沒說不要他還。買受益公司百分之五股權時，被告並未給
　　我看他與益世公司簽署之股權買賣契約。我某次在公司接到
  　乙○○的電話，說要找被告。我問他是否被告有以十五萬元
    買下益世牌照之事，為乙○○否認，覺得可疑，因當時己○○有尾款六百五十萬元要給被告，我建議他暫緩，先到我
    與申○○針對本案另外開的戶頭，己○○堅持要付尾款，因
    他怕沒付錢會影響他的股權，我與申○○才去開共同帳戶讓
    他錢進來。被告是將潤昶及益世公司的股權讓渡給我，也簽
    了讓渡書。有提出之讓渡書一件。當時不知道被告尚未取得
    益世股權，我以為被告讓渡的股權，是被告已經取得的股權
    ，如果知道被告無股權，就不會買受。申○○是經我介紹投
    資潤昶公司，因為我知申○○以五百萬元取得益世的百分之
    十股份，所以我以八十萬元買受百分之五股份，覺得划算，
    當時我認為被告是益世的負責人，所以我覺得他賣股份是沒
    有問題的」等語。
  (二)訊據證人己○○結證稱（略以）：「是寅○○介紹我認識被
    告，我與寅○○是在宏曄公司認識，寅○○打電話給我，說
    潤昶公司的領袖山莊水電工程要給我做，並帶我去見被告，
　　被告告訴我，乾脆以一千萬元價格，將益世公司百分之四十
  　的股權賣給我，並提到日後還有玄奘公司的水電工程也由我
    來承包。因為被告傳真其與申○○、卯○○、丑○○討論的
    會議結論（影本附臺灣板橋地方法院八十八年度偵字第二五
    三四六號偵查卷第一０三頁），我才分別自台北銀行匯出五
    十萬元，中興商銀匯出九十萬元，彰化銀行匯出二百十萬元
    ，共計三百五十萬元均到被告要求的，潤昶公司設於新竹
    企銀楊梅分行帳戶，我不知道他與益世公司有糾紛。我也看
    了寅○○（宏瞱公司）與益世公司簽的契約，但當時我不知
    道玄奘大學工程已經由宏曄公司在施作，寅○○沒有告訴我
    ，他想退出而介紹我接手，被告也沒有說。後來股東丑○○
    暗示我，被告的帳目不清，三百五十萬元根本不是匯到益世
    公司，所以我將賸餘的六百五十萬元交由丑○○保管，告知
    等查清楚後再交給被告。其後我去向乙○○求證，乙○○表
    示根本沒有賣給被告，我才知道上當，被告到現在也沒有還
    我三百五十萬元。因為我仍然懷疑被告是否真的沒有益世公
    司的股權、是否真的帳目不清，所以我要等確認後，才要繼
    續撥款，因而將六百五十萬元交由丑○○保管，因為丑○○
    是益世公司的股東之一，後來丑○○有將六百五十萬元還我
    。因為依據傳真的會議紀錄，我相信可以擔任益世公司董事
    長，且以後的水電工程、玄奘大學的水電工程均由我承作，
    所以才會投資一千萬元，當時就是懷疑何以股東與被告講的
    不一樣，所以去找乙○○確認，當時根本不認識乙○○，但
    我相信乙○○說的話，六百五十萬元是請問過乙○○之前匯
    的，之後就請丑○○將錢還我」等語。
　(三)訊據證人辰○○（原名Ｃ○○）結證稱（略以）：「八十八
　  年五、六月間，我有投資潤昶及益世公司共計五百萬元，兩
    家各百分之十之股分，簽約時並沒有註明是那一家營造廠，
    祇要是甲級營造廠即可，我本身也是營造業的，我覺得有利
    潤就投資，我是丑○○介紹投資的，當時甲級營造資格要一
    億元，興建領袖山莊需要甲級營造廠，我覺得可以投資，就
    同意簽約同時投資潤昶及益世各百分之十的股份，簽約當日
    就給被告一百萬元現金，後陸續將四百萬元付清，有些是現
    金，有些是款，我覺得領袖山莊的利潤高，所以就投資了
    ，即使沒有益世公司也賺，我加入時有聽到被告說要去標玄
    奘大學的工程，但是我更在意的是我投資在潤昶要興建的領
    袖山莊，當時簽約被告還提供一棟Ｃ２的透天房給我做擔保
    ，我希望他趕快把領袖山莊完工，就算該興建案沒賺錢，單
    Ｃ２的房子賣了還是可以回本，推案時預計一棟要賣一千到
    二千多萬元。因為一般建設公司的資本額是二千五百萬元，
    甲級營造廠的資本額是一億，我拿出五百萬元可以各占百分
    之十，利潤可觀，我是因為信任丑○○，丑○○有帶我去領
    袖山莊的現場看，樣品屋也在蓋，我跟丑○○是好朋友，我
    想他不會害我，是要介紹我去賺錢，後來丑○○說他資金不
    足，才我一個人投資，後來我才知道丑○○也另外入股」等
    語。
  (四)查除丑○○、己○○、申○○均係看重玄奘大學工程的獲利
    頗豐，因而丑○○決定以被告所欠的工程款及借款，作為入
    股益世公司之代價，己○○因而投資一千萬元，擔任益世公
    司董事長，申○○則投資五百萬元，占百分之十股份。此為
    證人丑○○、己○○、申○○所不否認。至己○○一再指摘
    被告偽造會議紀錄上股東之簽名而傳真等語，惟查己○○對
    此顯有誤認，蓋該紙傳真係記載八十八年九月九日由被告、
    卯○○丑○○、申○○所參與之會議決議，內容係針對玄奘
    大學工程案，同意己○○占百分之四十股份，並擔任益世公
    司董事長等，其下係記載參加會議有何人，並非該等人員之
    簽名。雖己○○堅稱有要求被告讓與會之人簽名，沒想到被
    告傳這張給我等語。惟該紙傳真內容，如係依據當日會議決
    議記載，且均經與會當事人確認，即令無當事人等之簽名，
    仍屬有拘束力且真正之內容。經查依己○○自行於準備程序
    所提出之另紙於八十八年九月十三日之股東會議紀錄，更詳
    細記載被告、己○○、丑○○、辰○○（原明申○○）及寅
    ○○等股東，就玄奘大學工程之合夥內容，詳細記載各股東
    之股分比例分別為：申○○百分之十、丑○○百分之五、徐
    董（即己○○）百分之四十、張董（即被告）百分之四十五
    ），此與九月九日之傳真內容所載己○○之股分比例相同，
    且訊據證人丑○○、申○○、寅○○均證稱有參與九月十三
    日之股東會議，由寅○○擔任紀錄，而丑○○、申○○雖均
    稱不記得九月九日有開會，惟亦不敢肯定稱當日未開會等語
    。是足認被告於八十八年九月九日確有意使己○○投資一千
    萬元，成為益世公司董事長，且己○○於九月十日所匯給被
    告之三百五十萬元，其中五十萬元經被告匯給乙○○作為買
    賣牌照（股權）之價金一部分。
  (五)再查依九月十三日之股東會議紀錄內容發現，全文並無出現
    「益世」之名稱，而係以「營造公司」代之，並且於第六項
    記載「以公司立場創造利潤，跟玉峻營造配合」之字樣，足
    見被告知悉與益世公司之糾紛，而欲以潤昶公司為基礎，另
    成立新的營造廠，或如待乙○○方面態度軟化，即仍以益世
    公司為股同合夥之組織。至於當時被告已引進玉峻公司與潤
    昶公司合作，承攬玄奘大學工程，亦為眾股東所得認知，否
    則不致當日股東會紀錄及與玉峻公司與潤昶公司簽屬合作契
    約之日同為九月十三日。
  (六)綜上所述，丑○○、己○○與被告合作之主要目的係為承攬
    玄奘大學工程，申○○則另有對領袖山莊之工程案有所期待
    ，而眾人投資入股「益世公司」之股東，正係乙○○同意被
    告對外募集資金之作法，惟乙○○或許出於對被告之不信任
    ，或許出於私心所致而事後反悔，不願出售益世公司，導致
    無法轉讓予己○○、丑○○等人，而己○○、丑○○等人於
    簽約之際或簽約後，均可得知被告現實尚未取得益世公司股
    權，而係與乙○○洽談中，惟其等寧願為玄奘大學如此龐大
    之工程利益，評估可能之風險，而仍願投資，此可自己○○
    已自乙○○處得知被告應無益世公司股權，仍執意續匯給合
    夥股東，其承諾被告之尾款六百五十萬元，深怕違反與被告
    之約定而無法如願擔任董事長，是正如辯護人於言詞辯論時
    所辯，丑○○、己○○等投資人，既知情並且允許被告買到
    益世公司股權後，再轉讓公司股權給他們，既然經過風險評
    估而仍認本案值得投資，自不應以事後投資失敗，反推被告
    自始有詐欺犯意及行為。本案應屬商場上投資失敗之民事糾
    紛。
八、綜上所述，公訴檢察官所指出之證據方法，經調查證據之結
  　果，對於被告是否犯本案犯行，已生被告主觀上無詐欺犯意
    ，及告訴人並無陷於錯誤受有損害之合理懷疑，而檢察官未
    能說服本院消弭該等合理之懷疑。此外，本院依職權調查本
    案起訴物分之現存及相關範圍任何事證，仍查無其他積極之
    證據，足認被告確有檢察官所指犯行，是不能證明被告有罪
    ，依法自應諭知無罪之判決，以示審慎。
九、退併案及依職權告發部分
  (一)被告經臺灣台北地方法院檢察署提起公訴，繫屬臺灣臺北地
　　方法院後，陸續經檢察官以裁判上一罪為由移送併案，經臺
  　灣臺北地方法院兩度判決管轄錯誤，移轉本院繫屬後，又經
    檢察官移送併案，總計至少移送併案有：臺灣板橋地方法院
    檢察署九十年度偵字第一三八八號、第六八四六號，臺灣臺
    北地方法院檢察署九十年偵字第一二０二三號，臺灣桃園地
    方法院檢察署九十一年度偵字第一三四一五號、九十五年度
    偵字第二０二七六號。查經起訴之本案部分，既為本院認定
    無罪，自與併案之其他事實無裁判上一罪之關係，該等事實
    既未經檢察官起訴，本院自不得審究，應退由各檢察官另行
    處理。
　(二)查被告自準備程序至審判期日，均堅稱關於玄奘大學工程，
  　秘書戊○○要求九千萬元之佣金（回扣），其指控戊○○部
    分，除曾於最末一次審判期日提出被告錄下與戊○○談及關
    於回扣對話之譯文作為明證外，被告之指控並有以下佐證：
　１被告稱，因為其合夥股東，以及乙○○均無力提前給付龐大
  　回扣，所以先係峻泰公司給付被告一千五百萬元，由被告轉
    交戊○○之回扣，使峻泰施工，後玉峻公司承接，除代戊○○清償該一千五百萬元外，餘七千五百萬元由玉峻公司負責
    人子○○、壬○○夫妻開具支票給付，並兌現其中近兩千萬
    元，這是戊○○始終讓我存在的原因，後面的餘款所以未給
    付，是因為當初九千萬元回扣是承諾校內五棟大樓，共計二
    十五億的工程，包括資訊大樓、體育館、學生動中心等，所
    以第一期工程條件這麼不好，我們還是願意配合。後來因為
    祇蓋一棟，沒有後續大樓工程，為此還發存證信函要求戊○○將九千萬除以五，返還戊○○多拿的錢等語。經查被告支
    付給峻泰公司的一千五百萬元，連同利息一千六百五十萬元
    之票，係玉峻公司出具之支票，且檢察官併案之臺灣板橋地
    方法院檢察署九十年度偵字第六八四六號卷內有告訴人壬○○陳述稱，庚○○與戊○○，我開給他七千五百萬元票，後
    來段還我一千萬元票，是兩張均五百萬元的票，至今還有六
    千五百萬元票未還我，庚○○還說戊○○要我給戊○○三百
    六十萬，庚○○說他是戊○○的「白手套」，之前我已提供
    零碎有一、二千萬元等語。臺灣臺北地方法院檢察署九十年
    偵字第一二０二三號卷內另有證人子○○證述稱，因為與玄
    奘大學約定代售基金會一筆土地，用以支付工程款，其中價
    差九千萬元，他們（指庚○○、戊○○）要我捐獻給學校，
    所以開七千五百萬元票作為保證，土地後來未賣出，該保證
    票沒有還給我，當時是庚○○簽收交給戊○○的票等語。是
    據壬○○、子○○所述，確支付七千五百萬元予戊○○，加
    上代償予峻泰公司之一千五百萬元，恰係被告指控之九千萬
    元，此與益世公司作為工程保證金之四千萬元，顯不相當，
    該九百萬元之性質，合理懷疑被告所言可採。
　２被告又稱，益世公司與我發生糾紛時，乙○○說戊○○曾去
  　乙○○的辦公室，向乙○○要過五百萬元，乙○○說已經違
    反我與乙○○的約定，當時說好佣金都由我來付，所以開始
    發生磨擦等語。經查臺灣臺北地方法院檢察署九十年偵字第
    一二０二三號卷內，證人乙○○曾證稱，戊○○在簽約後，
    要求我們（指乙○○與庚○○）支付履約保證金四千萬元，
    八月二十五日我交付一銀支票四張，取回收據，但沒有給我
    契約，隔天戊○○來希望我給他回扣五百萬元，表示可以從
    （工程）總價裡扣，我不願意，結果他說契約不成立，但我
    們仍繼續施工等語。被告所述與已與被告鬧翻的乙○○所言
    相符，足認被告並非無端指控戊○○。
　３被告再稱，因為峻泰的Ａ○○總經理激怒了我，我才去找玉
  　峻公司來接，戊○○也同意，但要求要把九千萬剩下的七千
    七百萬佣金付完給戊○○，所以在玉峻與玄奘簽約時先開了
    七千五百萬元支票給戊○○，我在合約簽保證廠商，另外支
    票影本我簽名確認，印象中是分八張開。另外兩百萬元按月
    給十萬元車馬費，也是給戊○○，早期都是透過玉峻財務經
    理Ｄ○給付，其他跟工程有關的兩、三人的零星應酬費用也
    都可拿發票向玉峻銷帳。戊○○在新竹市○○路買的房子及
    裝修費用都是玉峻公司出的等語。此部分亦有被告提出之錄
    音譯文有Ｄ○及被告之對話譯文提及回扣之事，且經傳喚為
    證人調查應足查知。
　４綜上所述，被告之指控並非無據，戊○○應涉有背信罪嫌（
  　被害人至少有玄奘大學），且如指控屬實，依其他證據顯示
    ，被告與戊○○為背信犯嫌之共同正犯。本案因為歷經臺灣
    臺北地方法院執意為管轄錯誤判決，致檢察官眾多併案審理
    案件，未能調查，本院於準備程序就併案事實曾有初步調查
    釐清，為公平正義不因時日長久而遭掩蓋，本院依職權一併
    告發被告庚○○、戊○○涉犯背信罪嫌，附此敘明。
據上論斷，應依刑事訴訟法第三百零一條第一項，判決如主文。
本案經檢察官鍾雅蘭到庭執行職務
中　　華　　民　　國　　96　　年　　4 　  月　  30 　 日
                  　　　臺灣桃園地方法院刑事第六庭
                            審判長法　官　林　孟　宜
                                  法　官  崔　秉　君
                      　　　　　　法　官　錢　建　榮
以上正本證明與原本無異。
如不服本判決，應於判決送達後10日內向本院提出上訴狀（應附
繕本），上訴於臺灣高等法院。
    　　　　　　　　　　　　　　　書記官　劉  寶  霞
中　　華　　民　　國　　96　　年　　6 　　月　　25　　日